臺灣雲林地方法院行政訴訟判決　
111年度交字第31號
原      告  謝連翠燕
訴訟代理人  謝宜龍（兼送達代收人）    

被      告  交通部公路總局嘉義區監理所

法定代理人  黃萬益  
訴訟代理人  陳榮彬  
            吳冠頡  
            朱育萱  
上列當事人間交通裁決事件，原告不服被告民國111 年4 月13日
雲監裁字第72-KAU090068號裁決，提起行政訴訟，本院判決如下
：
    主  文
原告之訴駁回。
訴訟費用新臺幣捌佰元由原告負擔。
    事實及理由
壹、程序事項
　　查本件係因原告不服被告所為道路交通管理處罰條例（下稱
    道交條例）第8 條之裁決而提起撤銷訴訟，依行政訴訟法第
    237 條之1 規定，應適用交通裁決事件訴訟程序，本院並依
    同法第237 條之7 規定，爰不經言詞辯論，逕為裁判。
貳、實體事項
一、事實概要：緣原告所有車牌號碼000-0000號自用小客貨車（
    下稱系爭車輛），於民國111 年2 月1 日17時6 分許，在雲
    林縣斗六市社口街（社口公園前，下稱系爭道路），經雲林
    縣警察局斗六分局（下稱舉發機關）以第KAU000000 號違規
    通知單舉發違反道交條例第56條第1 項第5 款「在顯有妨礙
    他車、他人通行處所停車」之違規。原告不服上開舉發，逕
    向舉發機關提出陳述，舉發機關於111 年3 月18日以雲警六
    交字第1110004737號函知被告所屬雲林監理站本案違規事實
    明確，雲林監理站復於同年月21日以嘉監雲站字第11100589
    68號函通知原告依限辦理結案。原告不服，向雲林監理站申
    請開立裁決書，雲林監理站於111 年4 月13日開立雲監裁字
    第72-KAU090068號裁決書（下稱原處分），原處分裁處原告
    罰鍰新臺幣（下同）900 元，原告不服，遂提起本件行政訴
    訟。
二、原告主張略以：原告於案發後至舉發機關所屬公正派出所諮
    詢，得知系爭道路之路寬僅8.08公尺，且有公車通行，若於
    路邊停車顯然會妨礙他車，公正派出所警方均表示系爭道路
    路面邊線確實不合現況，已多次接到民眾反映，但警方接到
    檢舉不得不前往舉發。又原告洽詢雲林縣政府工務處，並與
    該單位人員協同警方至現場勘查，目前系爭道路已全線劃設
    紅線禁止停車，因此，既然標線劃設單位失職在先，誤導人
    民違規，則自應撤銷違規罰單。另按刑事訴訟法第302 條第
    4 項及同法第307 條規定之精神，在本案應可解為原告違規
    停車後道交條例已廢止其處罰者，應諭知免訴，且得不經言
    詞辯論。且依原告所提現場照片可見本件舉發後系爭道路目
    前已增設禁止停車告示牌，並載明國定假日、例假日開放本
    側單邊停車，足見數年來相關單位未善盡職責，經原告付出
    勞力、時間及費用，始獲得利民、合理之結果等語。並聲明
    ：㈠原處分撤銷。㈡訴訟費用由被告負擔。
三、被告答辯略以：按道交條例第56條第1 項第5 款規定，其立
    法意旨係為消除道路任意停放車輛，以維護交通秩序，避免
    交通秩序紊亂。申言之，依該規定之文義及規範目的觀之，
    駕駛人停車時仍應依各該道路現場之具體情形，斟酌其車輛
    種類、車體大小、停放方式及地點等項，以免妨礙其他人車
    通行而受處罰。復按道路交通標誌標線號誌設置規則第183
    條規定，顯見一般道路路面邊線外的範圍可以靠右停車，但
    車子不能超過白線跨越車道，跨越車道就屬佔用車道行為，
    影響其他車輛行駛路權，倘發生事故，亦難逃肇事法律責任
    。觀諸本件採證照片，系爭道路路面邊線外未有多餘空間可
    停放車輛，即應另覓適當位置停放，系爭車輛明顯跨越路面
    邊線並已有佔用車道停放之事實，倘若車輛依此方式停放，
    即可能迫使後方車輛為避開系爭車輛車身而駛入來車道，不
    但嚴重壓縮車輛通行空間，增加人車擦撞之危險，亦導致其
    他用路人用路安全風險劇增，對於該處之交通秩序及其他用
    路人之權益難謂無影響，而顯有妨礙其他人車通行之情形。
    又，本件舉發係取締員警執行勤務行經系爭道路，於斟酌現
    場狀況、妨害交通之程度、違規之情節及嚴重性等情狀後，
    依其專業判斷認有客觀上之必要而依法取締，其舉發之手段
    正常、合法，並符合行政目的，尚無任何積極證據證明有何
    違法不當之處。因此，本案既經舉發機關查證依法舉發並無
    違誤，被告依道交條例第56條第1 項第5 款規定以原處分裁
    處原告罰鍰900 元，於法應無不合等語，資為抗辯。並聲明
    ：㈠駁回原告之訴。㈡訴訟費用由原告負擔。
四、本院之判斷：
㈠、本件如事實概要欄所示之事實，除下列爭點外，有舉發通知
    單、舉發機關111 年3 月18日雲警六交字第1110004737號函
    、雲林監理站111 年3 月21日嘉監雲站字第1110058968號函
    、原處分及送達證書等件為證（見本院卷第10頁、第13頁至
    反面、第15頁至第16頁反面）應可認定為真實。然而，原告
    主張當時系爭道路路面邊線劃設未臻明確，有誤導用路人違
    規情事，聲明請求撤銷原處分等語，則為被告所否認，並以
    上揭情詞置辯，則本件爭點應為：⒈原告將系爭車輛停放於
    系爭道路，是否係在「顯有妨礙他車通行處所」？⒉被告以
    原處分裁罰原告，其認事用法有無違誤？均如後述。
㈡、按汽車停車時，應依下列規定：…顯有妨礙其他人、車通行
    處所，不得停車；汽車駕駛人停車時，有下列情形之一者，
    處600 元以上1,200 元以下罰鍰：…在顯有妨礙其他人、車
    通行處所停車，道路交通安全規則第112 條第1 項第9 款、
    道交條例第56條第1 項第5 款分別定有明文。考諸上開規定
    之規範目的，乃係為避免汽車駕駛人任意停放車輛而造成交
    通秩序紊亂，以維護交通秩序及往來人、車之安全，從而，
    依該規定之文義及規範目的觀之，倘由駕駛人之停車位置、
    停車位置所在道路之路幅與寬度、道路既有設置狀況、雙向
    通行與否及車流量大小、他車通行時是否顯然受到妨礙等因
    素綜合判斷，在客觀上已明顯妨礙他車通行或阻礙交通順暢
    ，即可認定已違反前開規定而應予裁罰，自非以受處分人主
    觀感受為判斷基準至明。復按路面邊線，用以指示路肩或路
    面外側邊緣之界線。其線型為白實線，線寬為15公分，整段
    設置。但交岔路口及劃設有禁止停車線、禁止臨時停車線處
    或地面有人行道之路段得免設之，道路交通標誌標線號誌設
    置規則第183 條規定甚明。
㈢、原告固以前揭情詞而為主張，惟查：
　　本院參以本件現場照片（見本院卷第14頁、第38頁），可知
    系爭道路為2 線道，系爭車輛停放於系爭道路上，縱與路邊
    緣石相當貼近，即約3 分之1 車身位於路面邊線至路邊緣石
    之間，其餘車身仍然位於路面邊線至行車分向線（即黃色虛
    線）之間，換言之，系爭車輛大部分車身係位於車道範圍內
    。復以目視觀察，系爭車輛停放於系爭道路後，已剩餘不到
    一般自用小客車寬度之距離可供同向車輛通行，衡以一般駕
    駛經驗常情，多數小型車駕駛人倘遇上述情況，將因視線死
    角而無法確切掌握與系爭車輛間之安全距離，為求謹慎，必
    經減速緩慢通過，或以不減速之方式跨越分向限制線行駛，
    遑論原告自承系爭道路有公車（大型車）通行之狀況（見本
    院卷第41頁），或者對向車道如有來車，則雙向車道之車輛
    將無法保持適當會車距離，此情將造成妨礙他車通行之結果
    ，應屬無疑。再者，本件被告就本案舉發事實經過，聲請傳
    喚舉發機關員警鄭永昇到庭作證，而證人鄭永昇於111 年7 
    月18日本院審理時到庭具結證稱：「（本件係你舉發的？）
    是。」、「（舉發過程？）我忘記舉發過程，我沒有相關資
    料。」、「（提示本院卷第10頁通知單，有無意見？）沒有
    意見，我們是接受報案才過去，有違規我們就開單。」、「
    （印象中當天有很多車子被舉發嗎？）當天隔太多了沒有印
    象。」、「（有人跟你們反應這邊舉發不合理？）我沒有遇
    到被我開單的人說不合理。」、「（你是如何判斷系爭違規
    事項？）我們都看車身有無含蓋到紅線上。」、「（提示本
    院卷第14頁照片，有何意見？）就停的沒有紅線，那車身有
    佔到車道，我們就會舉發。」、…、「（原告說後續公務處
    有做標線修正，請問證人4月後有到這做舉發勤務嗎？）必
    須調閱相關資料才知道，印象中後來改成全線是紅線，應該
    那條街之前前後是紅線，中間是白線。」、「（本件原告停
    放處所是在庭上剛所示的照片處，那是停放在白線處，針對
    類似案件，證人通常舉發時，都是認定有妨礙通行處所停車
    來做舉發？）對。會舉發原因，車子停在白線處，車身會跨
    到另一個車道上，該車道有車子正常直行，會導致直行車跨
    越到另一個車道。」等語（見本院卷第29頁反面至第30頁反
    面），本院爰審酌舉發機關員警即證人鄭永昇上開證述內容
    及情節，核與卷內證據資料大致相符；復審酌證人鄭永昇身
    為執法人員，且與原告並不相識、亦無任何仇隙，或有何糾
    葛之利害關係，又其係以證人身分到庭具結作證，以刑事責
    任擔保證言之真實性，殊無甘冒偽證罪責，故為虛偽情事誣
    陷不利於原告之必要與事理，故其上述證詞應屬信實可採。
    因此，系爭車輛停放於系爭道路之位置，確已合致道交條例
    第56條第1 項第5 款規定「在顯有妨礙他車通行處所停車」
    之要件事實，洵可認定。
㈣、又按道交條例第56條第1 項規定，係將在設有禁止停車標誌
    、標線之處所停車，及在顯有妨礙他人、車通行處所停車，
    併列為違規停車之處罰事由，足見汽車駕駛人在顯有妨礙其
    他人、車通行處所停車之違規處罰，並不以該停車處所劃設
    有禁止停車之標誌或標線為必要，且非所有無劃設標誌、標
    線之道路，均可任意停放車輛，駕駛人停車時仍應依各該道
    路現場之具體情形，斟酌其車輛種類、車體大小、停放方式
    及地點等項，以免妨礙其他人、車通行而受處罰。且道交條
    例禁止汽車駕駛人在妨礙他人通行處所停車之目的，無非為
    避免通行路口之車輛或行人進出及轉彎遭受阻礙，或影響其
    他駕駛人之視線，以利交通往來順暢，故不待主管機關劃設
    或設置標線、標誌，倘於妨礙他人通行之處所，即禁止停車
    ，若劃有設禁止臨時停車標線、標誌，僅係加重提醒、督促
    駕駛人注意，非謂未劃設禁止停車之標線即可於隨意停車，
    舉發機關員警按其上開法條規定，本其維護交通秩序，安全
    職責所為之舉發，並無違誤。至於原告援引刑事訴訟法第30
    2 條、第307 條等規定，主張依該規定之精神，本件有免訴
    事由等語，惟本件原告所為之性質係屬交通違規之行政不法
    行為，其與刑事不法行為間之構成要件、規範內涵、立法目
    的均屬有別，自難比附援引。因此，原告上開主張仍不得作
    為本件免罰之理由，附此敘明。
五、綜上所述，原告於事實概要欄所載時、地，確有如事實概要
    欄所示之違規行為，其事證明確，經被告依道交條例第56條
    第1 項第5 款規定，以原處分裁處原告罰鍰900 元，核無違
    誤，應屬適法。原告猶執前詞請求撤銷原處分，並無理由，
    應予駁回。　　
六、本件判決基礎已臻明確，兩造其餘攻防方法及訴訟資料經本
    院斟酌後，核與判決結果不生影響，爰不一一詳予論述，併
    此敘明。
七、本件訴訟費用為原告所預納第一審裁判費300 元，及被告預
    納之證人日旅費500 元，共計800 元，均應由原告負擔，爰
    確定第一審訴訟費用額如主文第2 項所示。
八、據上論結，本件原告之訴為無理由，依行政訴訟法第98條第
    1 項前段、第237 條之7 、第237 條之8 第1 項，判決如主
    文。
中　　華　　民　　國　　111 　年　　8 　　月　　31　　日
                  行政訴訟庭  法  官  温文昌
上列為正本係照原本作成。
如不服本判決，應於送達後20日內，以判決違背法令為理由，向
本院行政訴訟庭提出上訴狀並表明上訴理由（上訴理由應記載原
判決所違背之法令及其具體內容、依訴訟資料可認為原判決有違
背法令之具體事實）。如於本判決宣示或公告後送達前提起上訴
者，應於判決送達後20日內補提上訴理由書（須按他造人數附繕
本）。
中　　華　　民　　國　　111 　年　　9 　　月　　1 　　日
                              書記官  陳淳元